臺北高等行政法院判決
　　　　　　　　　　　　　　　　　　 96年度訴字第00226號
　　　　　　　　　　　　　　　.
原　　　告　九光生物科技股份有限公司
代　表　人　甲○○
訴訟代理人　楊山池　律師
複　代理人　李富湧　律師
被　　　告　財政部臺灣省北區國稅局
代　表　人　凌忠嫄（局長）
訴訟代理人　乙○○
上列當事人間因營利事業所得稅事件，原告不服財政部中華民國
95年11月10日台財訴字第09500511890 號訴願決定，提起行政訴
訟。本院判決如下：
　　主  文
原告之訴駁回。
訴訟費用由原告負擔。
　　事  實
一、事實概要：原告91年度營利事業所得稅結算申報，原列報利
    息支出新臺幣（下同）2,335,257 元，經被告初查以其帳載
    其他流動資產1 億2 千萬元係87年間向股東王超玄購買坐落
    苗栗縣三義鄉○○○段535-40及535-46地號2 筆土地（系爭
    二筆土地），迄未能辦理過戶登記，且無法提示土地登記簿
    謄本及設定保全措施等證明文件等由，認原告顯有一方面借
    入款項支付利息，一方面貸出款項並不收取利息情事，乃依
    營利事業所得稅查核準則（下稱查核準則）第97條第11款規
    定，就相當貸出款項按其91年度平均借款利率8.94% 計之利
    息支出10,728,000元，已大於申報利息支出2,335,257 元，
    爰核定91年度利息支出為0 元。原告不服，申請復查，未獲
    變更，提起訴願亦經決定駁回後，遂提起本件行政訴訟。
二、兩造聲明：
　　(一)原告聲明：訴願決定、原處分（含復查決定） 不利原告部
      分均撤銷。
　　(二)被告聲明：駁回原告之訴。
三、兩造之爭點：被告就原告上開流動資產1億2千萬元，依查核
                準則第97條第11款規定設算利息，而調減利息
                支出，是否合法？
　　(一)原告主張之理由：
      1.按本件之爭點在於原告是否有購買系爭土地並支付價金
        之事實。查87年1 月原告為配合新產品研發、生產之需
        要，購入系爭2 筆農牧地，依約於87年4 月30日付清1
        億2 仟萬款項，賣方並於87年4 月30日前把土地交付原
        告管理、使用。由於該筆土地屬農業用地，當時之法令
        下，無法過戶法人名下，故經由董事會決議，先借名登
        記於董事王怡人名下，惟實際使用者為原告並無疑義，
        綜此，1 億2 仟萬元之支出乃因系爭土地之買賣關係，
        而非借貸，尚無所謂利息計算問題，準此，原告之所以
        帳載有流動資產1 億2 千萬元，只因所購買之系爭土地
        尚未過戶於原告名下，而非事實上存有該筆金錢。
      2.訴願決定雖稱原告「支付大額土地價款，卻將土地所有
        權登記於董事個人名下，…未能提示土地登記簿謄本、
        董事已交付系爭土地供訴願人使用及保全措施等相關資
        料供核，況現行法令已無訴願人所訴稱之相關限制，訴
        願人仍無積極催收或為其他法律上權利之主張，顯容任
        其他應收款之拖延，就其經濟實質而言，與借款給他人
        之行為並無不同」，惟查，系爭土地有買賣及給付價金
        之事實已如前述，至於相關所有權之移轉登記仍未辦理
        ，應屬公司內部管理，尚不得因此否認系爭土地之買賣
        事實，進而將價金之給付認定為借貸之支付。又系爭土
        地固借名登記在王怡人名下，但其所有權及對土地之管
        理使用權仍為公司，而公司如何使用系爭土地，為公司
        之經營策略，核與土地所有權之登記及現在是否利用均
        屬二事，訴願機關以原告未積極辦理催收或其他主張，
        即逕指為與借款給他人之行為並無不同，亦有率斷。
      3.又原告於87年初以1 億2 千萬元購入系爭土地，該項交
        易購入土地部分已於當年度依法向被告申報，迄今並未
        核定變更。又依原告公司91年度財務報表暨查核報告書
        第9 頁其他資產項下有系爭土地（1 億2 千萬元）之登
        載並註明總價額1 億2 千萬元已全部付清，洵堪證明原
        告於91年度並無該項資金。原告公司既無上開現金足供
        公司支用，被告以此認定有相當該金額貸出之利息收入
        ，即無依據。
　　(二)被告主張之理由：
      1.按「營利事業所得之計算，以其本年度收入總額減除各
        項成本費用、損失及稅捐後之純益額為所得額。」為行
        為時所得稅法第24條第1 項所明定。又「營業人一方面
        借入款項支付利息，一方面貸出款項並不收取利息或收
        取利息低於所支付之利息者，對於相當於該貸出款項支
        付之利息或其差額，不予認定。」亦為行為時查核準則
        第97條第11款所規定。次按，查核準則第97條第11款之
        規範意旨，乃是將「營利事業在營業活動中實質上並無
        必要之利息支出」類型予以具體化。換言之，當納稅義
        務人於借款之同時卻將資金無息貸與他人，則其借款實
        難認定為營業上所必要，蓋既有多餘之款項可無息貸與
        他人，則實可將該筆資金充作營業上使用，而無另行舉
        債之必要，有鈞院93年度訴字第02661 號判決可參。
      2.本件原告於87年交付1 億2 千萬元予股東王超玄，帳列
        其他流動資產項下，有股東收取款項收據影本及資產負
        債表附原處分卷可稽，原告訴稱係為配合新產品研發及
        生產之需要，購入系爭2 筆土地，惟礙於法令無法過戶
        法人名下，經董事會決議，先登記於董事王怡人名下，
        並由王董代為保管該土地，並非貸款予他人乙節，查公
        司組織之法人，具有法律上獨立之人格，與董事、股東
        或法人代表之自然人係個別之權利義務主體，財務獨立
        ，各自享有財產權及負其債務，不能混為一談；原告支
        付大額土地價款，卻將土地所有權登記於董事個人名下
        ，迄未能提示土地登記簿謄本、董事已交付系爭土地供
        原告使用及保全措施等相關資料供核，況現行法令已無
        原告所訴稱之相關限制，原告仍無積極催收或為其他法
        律上權利之主張，顯容任其他應收款之拖延，就其經濟
        實質而言，與借款給他人之行為並無不同，已符合查核
        準則第97條第11款之規定，是原告顯有一方面借入款項
        支付利息，一方面貸出款項並不收取利息情事，依查核
        準則第97條第11款規定，就相當貸出款項按其91年度平
        均借款利率8.94% 計算之利息支出10,728,000元，已大
        於申報利息支出2,335,257 元，爰核定91年度利息支出
        為0 元，揆諸首揭規定，洵無違誤。
　　理  由
一、按「營利事業所得之計算，以其本年度收入總額減除各項成
    本費用、損失及稅捐後之純益額為所得額。」行為時所得稅
    法第24條第1 項定有明文。又「營業人一方面借入款項支付
    利息，一方面貸出款項並不收取利息，或收取利息低於所支
    付之利息者，對於相當於該貸出款項支付之利息或其差額，
    不予認定。」亦為行為時查核準則第97條第11款所明定。
二、本件原告91年度營利事業所得稅結算申報，原列報利息支出
    2,335,257 元，經被告初查以其帳載其他流動資產1 億2 千
    萬元係87年間向股東王超玄購買系爭二筆土地，迄未能辦理
    所有權移轉登記，且無法提示土地登記簿謄本及設定保全措
    施等證明文件等由，乃依其帳載其他流動資產1 億2 千萬元
    按全年平均借款利率8.94% 計算購地之借款利息10,728,000
    元，已較原列報數2,335,257 元為高，爰核定91年度利息支
    出為0 元之事實，有原告前開結算申報書及被告核定通知書
    附原處分卷可稽，堪信為真實。
三、原告起訴主張：其於87年間為配合新產品研發之需要而購入
    系爭二筆農牧用地，並依約給付價款1 億2 千萬元於賣方，
    惟礙於法令規定而借名登記於股東名下，實際上係由原告使
    用收益，是1 億2 千萬元之支出係因買賣關係，並非借貸，
    且依財務報表所載，亦足證原告91年度並無該項資金供支用
    ，被告以此認定原告有相當該金額貸出之利息收入，即非有
    據等語。故本件之爭執，在於被告就原告上開帳載流動資產
    1 億2千 萬元，按91年度平均借款利率設算利息，予以調減
    利息支出，是否合法？
四、經查：
    (一)按營利事業在稅法上欲認列利息支出，除該利息支出之發
      生應具有真實性外，仍須考量其支出之必要性，亦即，該
      利息支出應認為係營業上所必需，始得認列。前揭查核準
      則第97條第11款規定：「營業人一方面借入款項支付利息
      ，一方面貸出款項並不收取利息或收取利息低於所支付之
      利息者，對於相當於該貸出款項支付之利息或其差額，不
      予認定。」之規範意旨，在於營利事業於借款同時，卻將
      資金無息貸與他人，則其借款實難認為營業上所必要，蓋
      既有多餘款項可無息貸與他人，即可將該筆資金充作營業
      上使用，而無另行舉債之必要，並基於稽徵經濟之考量，
      明定直接剔除其所生之利息支出，則依實質課稅原則，營
      利事業對應收帳款不積極催收或為其他法律上權利之主張
      ，而容認應收帳款之拖延，就其經濟實質而言，與貸出款
      項提供他人使用並無不同，自已符合前揭查核準則第97條
      第11款之規定至明。
    (二)查原告以其向股東王超玄購買系爭二筆土地，於87年交付
      1 億2 千萬元予股東王超玄，並帳列其他流動資產項下，
      惟系爭土地迄91年底仍未辦理所有權移轉登記予原告所有
      等情，有資產負債表、土地買賣附帶協議書及收據附原處
      分卷可稽（見第41-7、43、172 頁），則原告已支付鉅額
      款項予賣方王超玄，卻迄未辦理土地移轉登記，無異將鉅
      額資金提供股東王超玄運用而未收取利息。至原告起訴雖
      主張系爭土地因礙於法令無法過戶法人名下，經董事會決
      議，先登記於董事王怡人名下，但事實上之管理使用權仍
      為公司云云，惟與前開帳載文據資料不符，原告亦未提示
      土地登記簿謄本、上開董事已交付土地供原告使用及保全
      措施等相關資料以為證明，再者，法人組織之公司與其董
      事、股東之自然人係個別之權利義務主體，財務獨立，各
      自享有財產權及負其債務，不能混為一談；且現行法令亦
      無原告所訴稱之相關限制，原告仍無積極催收或為其他法
      律上權利之主張，顯容任其他應收款之拖延，就其經濟實
      質而言，與貸出款項予他人使用並無不同，足認原告顯有
      一方面借入款項支付利息，一方面貸出款項並不收取利息
      情事，從而，被告依上揭查核準則第97條第11款規定，就
      相當貸出款項按其91年度平均借款利率8.94% 計算之利息
      支出10,728,000元，已大於申報利息支出2,335,257 元，
      爰核定91年度利息支出為0 元，揆諸前揭規定，洵屬有據
      ，原告所訴，核不足採。
五、綜上所述，原處分於法並無違誤，訴願決定予以維持，亦無
    不合，原告仍執前詞，訴請撤銷，為無理由，應予駁回。
據上論結，本件原告之訴為無理由，爰依行政訴訟法第98條第3
項前段，判決如主文。
中　　華　　民　　國　　96　　年　 　8　　月　　8　　 日
                        第二庭審判長法  官　徐瑞晃
                                    法  官　陳金圍
                                    法  官　蕭惠芳
上為正本係照原本作成。
如不服本判決，應於送達後20日內，向本院提出上訴狀並表明上
訴理由，如於本判決宣示後送達前提起上訴者，應於判決送達後
20日內補提上訴理由書（須按他造人數附繕本）。
中　　華　　民　　國　　96　　年　 　8　　月　　8　　 日
          　　　　　　      　　　　書記官  李淑貞
